【裁判字號】    98,消債更,186
【裁判日期】    990126
【裁判案由】    更生事件
【裁判全文】
臺灣屏東地方法院民事裁定           98年度消債更字第186號
聲  請  人
即 債 務人  甲○○
代  理  人  周振宇律師
上列當事人聲請消費者債務清理事件，本院裁定如下：
    主  文
更生之聲請駁回。
聲請費用由聲請人負擔。
    理  由
一、按更生之聲請有下列情形之一者，應駁回之：一、債務人曾
    依本條例或破產法之規定而受刑之宣告；二、債務人曾經法
    院認可和解、更生或調協，因可歸責於己之事由，致未履行
    其條件；三、債務人經法院通知，無正當理由而不到場，或
    到場而不為真實之陳述，或拒絕提出關係文件或為財產變動
    狀況之報告，消費者債務清理條例（下稱本條例）第46條定
    有明文。聲請更生或清算不合程式或不備其他要件者，法院
    應以裁定駁回之，但其情形可以補正者，法院應定期間先命
    補正，復為同條例第8 條所明定。債務人於法院裁准消費者
    債務清理程序開啟前，基於謀求自身經濟生活更生之目的，
    當以積極誠實之態度，配合法院進行各項程序。法院雖依本
    條例第10條之規定，有依職權調查必要之事實及證據之責，
    然基於債務人對自身財務、信用、工作之狀況，本應知之最
    詳之理，且按同條例第44條、第82條及第46條第3 款之意旨
    ，苟債務人怠於配合法院調查，或有不實陳述之情形，法院
    亦得駁回債務人之聲請，顯見本條例藉由課予債務人協力義
    務之方式，以示其確有債務清理之誠意。
二、本件聲請人向本院聲請更生乃主張聲請人前於98年間曾依照
    本條例向最大債權金融機構即友邦國際信用卡股份有限公司
    申請協商，惟聲請人現打零工為生，每月收入新臺幣（下同
    ）15,000元，復無擔保或無優先權之債務總額未逾新臺幣（
    下同）1200萬元，且未經法院裁定開始清算程序或宣告破產
    云云。
三、惟查：本院於審查債務人98年9 月11日之更生聲請狀及所附
    資料，因發現有待釐清之處，遂於98年6 月20日以裁定命聲
    請人補正關於待查之處。聲請人雖於98年10月6 日具狀向本
    院陳報，並補具相關文件在案。然審酌其補正之資料內，關
    於「聲請人如何籌措資金，擬定更生方案」之部分，聲請人
    提出聲請人如取得鈞院更生裁定，並停止強制執行之聲請，
    及無須面對雇主因強制扣薪命令而解雇之不幸情事，而得安
    心工作，聲請請人願意每月繳納5,000 元償還債務。按更生
    之立法目的，乃係為使有重建更生可能之債務人得以藉由此
    制度，重建其經濟生活，而非係債務人於消費、負債後用以
    免除債務的捷徑，聲請人之行為無異係要求法院若不准予更
    生，則其就不去尋找工作償債，顯見聲請人並無清償債務之
    誠意。另關於命其補提「雇主資料」以利本院調查部分，聲
    請人僅空言部分雇主不願意提呈，無法全部提供。至於要求
    提出「有積極尋找工作之證明」部分，則聲請人更是視而不
    見，隻字未提，是聲請人是否確實有誠意更生之必要，亦不
    無疑問。且聲請人怠為補提前開資料，致本院無法判斷聲請
    人是否有其所述不可歸責之事由，而收支確否構成「入不敷
    出」，無法履行協商方案之情事，復有隱匿個人財務狀況之
    可疑，難謂就事案之解明上已善盡協力義務。從而，本院除
    認聲請人應無不可歸責致履行顯有重大困難之事由發生外，
    基於聲請人對己身清償能力及財務狀況應知甚詳之理，在本
    院命就「不可歸責致履行顯有重大困難之原因」及「財務狀
    況」據實報告之前提下，仍為如此陳明，難認無本條例第46
    條第3 款規定之違反。
四、依首揭條文意旨，應認聲請人更生之聲請無理由，應予駁回
    ，爰依法裁定如主文。
中    華    民    國    99    年    1     月    26    日
                        民事庭  法  官  羅培毓
上為正本係照原本作成
如不服本裁定，應於裁定送達後10日內，以書狀向本院提出抗告
，並繳納抗告費新臺幣1千元。
中    華    民    國    99    年    1     月    27    日
                            書  記  官  鄭靜芳

司法院資訊處製作；財團法人民間司法改革基金會備份。
